【裁判字號】    95,再易,34
【裁判日期】    950518
【裁判案由】    損害賠償
【裁判全文】
臺灣高等法院臺中分院民事裁定  95年度再易字第34號
再審聲請人  昇旺營造有限公司
法定代理人  乙○○
再審相對人  南投縣政府
法定代理人  甲○○
上列當事人間損害賠償事件，再審原告對於本院93年11月10日93
年度建上易字第27號判決、94年1月12日94年度再易字第8號判決
、94年9月29日94年度再易字第18號判決提起再審之訴及對於本
院94年11月29日94年度再易字第81號裁定、95年2月27日95年度
再易字第2號裁定，聲請再審，本院裁定如下：
    主  文
再審之聲請駁回。
再審程序費用由再審聲請人負擔。
    理  由
一、再審聲請意旨略以：兩造於88年6月30日訂立「農村社區景
    觀及產業發展之綠美化計畫工程」契約，由再審原告即再審
    聲請人（以下簡稱再審原告）承攬該項工程，由於該工程必
    須配合「農村社區景觀及產業環境改善工程」而施作，但「
    農村社區景觀及產業環境改善工程」發生履約爭議，無法讓
    再審原告進場施作，再審被告即再審相對人（以下簡稱再審
    被告）又擅自毀棄已施作之生態園區之停車場及廁所，改建
    福龜旅遊資訊中心，此係非可歸責於再審原告之事由，但再
    審被告竟逕行解除上述承攬契約，再審原告向再審被告申請
    協調，再審被告均置之不理，再審被告解除契約並未先向再
    審原告催告，且未經再審原告同意，其解除契約違反上述承
    攬契約第25條第1項後段及民法第257條之規定，不生解除效
    力，再審原告已依上述工程承攬契約第24條表示終止契約，
    自得請求再審被告賠償再審原告547346元及遲延利息。上述
    事件，前程序本院93年度建上易字第27號確定判決竟認為上
    述工程未能如期完工係可歸責於再審原告，認再審原告不得
    終止契約而判決駁回再審原告之上訴，該判決顯有未當，有
    民事訴訟法第496條第1項第1款適用法規顯有錯誤之再審事
    由；且前程序未斟酌行政院公共工程委員會之審議判斷書、
    台灣南投地方法院90年國字第四號、台灣南投地方法院92
    年度訴字第485號判決，有當事人發現未經斟酌之證物之再
    審事由，爰對前程序本院93年度建上易字第27號確定判決、
    94年度再易字第8號確定判決、94年度再易字第18號確定判
    決提起再審，及對於94年度再易字第81號確定裁定、94年度
    再易第2號確定裁定聲請再審，聲明求為判決：本院前程序
    93年度建上易字第27號判決、94年度再易字第8號判決、94
    年度再易字第18號判決、94年度再易字第81號裁定、95 年
    度再易第2號裁定均廢棄。准如聲請人之請求。
二、關於對於本院93年度建上易字第27號判決、94年度再易字第
    8號判決、94年度再易字第18號判決提起再審之訴及對於94
    年度再易字第81號裁定聲請再審部分：
    按再審之訴應於30日之不變期間內提起，前項期間自判決確
    定時起算，但再審之理由知悉在後者，自知悉時起算，民事
    訴訟法第500條第1項、第2項前段定有明文。是提起再審之
    訴之原告，如主張其再審理由知悉在後者，應就所主張之事
    實負舉證之責任（最高法院30年抗字第443號判例參照）。
    查本件再審原告即再審聲請人對本院93年度建上易字第27號
    、94年度再易字第8號、94年度再易字第18號提起再審之訴
    及對於94年度再易字第81號裁定聲請再審，惟本院93年11月
    10日93年度建上易字第27號、94年1月12日94年度再易字第8
    號、94年9月29日94年度再易字第18號判決及94年11月29日
    94年度再易字第81號確定裁判分別於93年11月18日、94年1
    月17日、94年10月14日、94年12月8日送達再審原告即再審
    聲請人，業據本院調閱上開案卷查閱無訛，並有送達證書附
    卷可稽，乃再審原告遲至95年3月22日始提起本件再審之訴
    暨聲請再審，顯逾上揭30日之不變期間。而再審原告亦未提
    出有何再審理由發生或知悉在後之證據，其對前開裁判提起
    再審，顯屬不合法，應予駁回。
三、關於對於本院95年再易2號確定裁定聲請再審部分：
    按對於確定裁定聲請再審，依民事訴訟法第507條準用同法
    第501條第1項第4款規定，必須表明再審理由。所謂表明再
    審理由，必須指明確定裁定有如何合於法定再審事由之具體
    情事，始為相當，倘僅泛言有何條款之再審事由，無具體情
    事者，仍難謂已合法表明再審事由（最高法院64年台聲字第
    76號判例意旨參照）。且對於裁定聲請再審，非主張該裁定
    有民事訴訟法第496條第1項所列各款情形之一，不得為之，
    若僅對前訴訟程序之確定裁判有所指摘，並未表明對聲請再
    審對象之該確定裁定有何法定再審原因者，其再審之聲請，
    自難認為合法（最高法院69年台聲字第123號、73年台聲字
    第377號判例意旨參照）。且再審之訴，法院認無再審理由
    ，判決駁回後，不得以同一事由，對於原確定判決或駁回再
    審之訴之確定判決，更行提起再審之訴，民事訴訟法第498
    條之1定有明文，此同法第507條規定，對確定裁定聲請再審
    亦準用之。是以再審之聲請，除應表明該確定裁定有何法定
    再審原因之具體情事，不得僅對前訴訟程序之確定裁判有所
    指摘外，其所持再審事由，如經法院認無再審理由，判決或
    裁定駁回後，亦不得再以同一事由，更行提起。否則其再審
    之聲請，自難認為合法。查再審聲請人對本院95年度再易字
    第2號裁定聲請再審，僅泛言本件應歸責再審相對人違法解
    除契約，造成其損害，應負賠償之責、及本院93年度建上易
    27號判決未對其補充證據予以斟酌採證，而有民事訴訟法第
    496條第1項第1款適用法規顯有錯誤及第13款重要證據漏未
    斟酌之再審理由云云，再審聲請人並未於其再審訴狀內具體
    表明本院95年度再易字第2號裁定駁回其再審之訴，有何符
    合再審事由之具體情事，而僅以上由，就本院93年度建上易
    字第27號確定判決認定事實之指摘，揆諸前開說明，顯難認
    其再審之聲請符合法定程式。況其先前多次提起再審之訴及
    再審之聲請，亦以此相同事由為之，迭經歷次判決、裁定認
    無再審理由，詳予敘述駁回其聲請之理由及依據，亦經本院
    調閱上開卷宗，核閱無誤，乃再審聲請人持相同事由，提起
    本件再審之訴訟，揆諸前揭說明，其再審之聲請，顯非合法
    ，應以裁定駁回之。
四、據上論結，本件再審聲請均為不合法，依法裁定如主文。
中    華    民    國    95    年    5     月    18    日
                      民事第三庭審判長法  官  陳照德
                                      法  官  曾謀貴
                                      法  官  蔡王金全
以上正本係照原本作成。
不得抗告。
                                      書記官  許麗花
中    華    民    國    95    年    5     月    19    日
                                                      Ｈ


司法院資訊處製作；財團法人民間司法改革基金會備份。
